【裁判字號】    95,交抗,707
【裁判日期】    951013
【裁判案由】    違反道路交通管理處罰條例
【裁判全文】
臺灣高等法院交通事件裁定             95年度交抗字第707號
抗  告  人  交通部公路總局臺北區監理所板橋監理站
受處分人    甲○○
上列抗告人因違反道路交通管理處罰條例案件，不服臺灣板橋地
方法院，中華民國95年7月19日所為裁定（95年度交聲字第567號
568 號、569號、570號、571號、572號、573號、574號），提起
抗告，本院裁定如下：
    主  文
原裁定撤銷，發回臺灣板橋地方法院。
    理  由
一、聲明異議意旨略以：異議人於九十四年四月二十五日出國，
    於同年五月十四日回國，原將機車停放於停車格內，經管理
    人員以違規停放連續舉發，伊計劃出國十數日，無冒險違法
    亂停之理，應係車輛遭人惡意移動造成違規，為此聲明異議
    ，請求撤銷原處分等語。
二、原裁定以：
（一）按道路交通案件處理辦法第二十條本文規定：「交通法庭
      認為聲明異議有理由或聲明異議雖無理由而原處分不當或
      違法者，應以裁定將原處分經聲明異議部分撤銷，並自為
      裁定。」。又法院受理交通事件，準用刑事訴訟法之規定
      ，道路交通管理處罰條例第八十九條前段定有明文，是最
      高法院七十六年臺上字第四九八六號判例所指認定犯罪事
      實所憑之證據，雖不以直接證據為限，間接證據亦包括在
      內；然而無論直接或間接證據，其為訴訟上之證明，須於
      通常一般之人均不致有所懷疑，而得確信其為真實之程度
      者，始得據為有罪之認定，倘其證明尚未達到此一程度，
      而有合理之懷疑存在以致事實審法院無從取得有罪之確信
      時，即應由法院為諭知被告無罪之判決，亦即刑事訴訟法
      上法院認定事實之最重要原則「認定被告有罪，就該有罪
      事實不能有任何之合理懷疑存在」，於法院審理行為人違
      反道路交通管理處罰條例案件時，自當有其適用。易言之
      ，法院於審理行為人違反道路交通管理處罰條例案件，為
      事實之認定時，如就原處分機關所認定之行為人違規之事
      實仍有合理之訴訟上懷疑，而無法百分之百確信行為人確
      有該當於道路交通管理處罰條例各該處罰條文之構成要件
      事實時，即應依訴訟上之待證事實「倘有懷疑，則從被告
      之利益作解釋」之證據法則，作對受處分人有利之認定。
（二）受處分人於九十四年四月二十五日出境，迄同年五月十四
      日始入境，即上開經舉發之違規時間內，受處分人均不在
      國內乙節，經核屬實，此有受處分人所有之中華民國護照
      影本、內政部警政署入出境管理局入出國日期證明書各一
      份附卷足憑。另依違規通知單編號所示自舉發管理人員所
      拍攝之現場照片觀之，受處分人所有之上開輕型機車恰停
      在上開地點所劃設之機車停車格最外側之停車格旁，而本
      件管理人員係以逕行舉發之方式拍照採證，並未親睹受處
      分人將車輛停放於停車格之外，有卷附照片八幀為憑。再
      觀諸該輕型機車之體積及重量非無難以移動之可能，且舉
      發地點適位於交通繁忙、往來及停放車輛均眾多之市區道
      路，停車格一位難求，先前停放在合法機車停車格內之機
      車往往易遭之後欲停放機車在機車停車格內之騎士所移動
      ，此情在日常生活中甚為常見。又依附表違規通知單上之
      舉發時間所示，為密集且連續舉發之情形，若受處分人果
      於九十四年四月二十五日出境前即將機車停放於上開地點
      所劃設之機車停車格最外側之停車格外，何以遲至同年四
      月二十八日始遭管理人員舉發，是受處分人所辯其於出境
      前將該車停放在上開地點所劃設之機車停車格最外側之停
      車格內，惟不知該車何時遭他人移至機車停車格外等語，
      並未違背常情，所辯堪以採信。況本院遍查全卷亦無其他
      足認受處分人所有之前開機車確有上揭違規情事，本之前
      揭說明，自應為有利於受處分人之認定。
（三）綜上所述，原處分機關所認定受處分人有前開違反道路交
      通管理處罰條例規定之違規事實，證據尚有不足，且亦查
      無其他積極證據足資證明受處分人確有為上開違規行為，
      原處分機關不察，遽對受處分人為前開裁決，自難認為允
      當，原審認受處分人之異議為有理由，而將原處分均撤銷
      ，改諭知受處分人不罰，固非無見。
三、惟查：受處分人於九十四年四月二十五日出境，迄同年五月
    十四日入境，固有中華民國護照影本、內政部警政署入出境
    管理局入出國日期證明書在卷為憑。惟本件受處分人所有之
    機車，並非必然由受處分人所騎乘，卷內亦無證據足認受處
    分人於九十四年四月二十五日出境當日確有騎乘機車至違規
    地點，並停放於機車停車格內；且依卷附臺北市停車管理處
    舉發  管理人員之舉發日期，分別為九十五年四月二十八日
    、二十九日、五月二日、三日、四日、五日、十日、十三日
    ，並非每日均有到場舉發，原審既未查明受處分人是否確有
    於九十四年四月二十五日出境當日騎乘機車至違規地點停放
    ，亦未  調查舉發人員有無於九十四年四月二十五日至違規
    地點進行舉發，即以：「若受處分人果於九十四年四月二十
    五日出境前即將機車停放於上開地點所劃設之機車停車格最
    外側之停車格外，何以遲至同年四月二十八日始遭管理人員
    舉發」，受處分人所辯於出境前將該車停放在上開地點所劃
    設之機車停車格最外側之停車格內，不知何時遭人移至停車
    格外，未違背常情，堪以採信。」要屬速斷。抗告人指摘原
    裁定不當，為有理由，自應由本院撤銷，發回原審法院更為
    適法之裁定。
據上論結，應依道路交通案件處理辦法第26條，刑事訴訟法第41
3條前段，裁定如主文。
中    華    民    國    95    年    10    月    13    日
                  交通法庭審判長法  官  鄭文肅
                                法  官  楊炳禎
                                法  官  陳國文
以上正本證明與原本無異。
不得再抗告。
                                書記官  蔡棟樑
中    華    民    國    95    年    10    月    13    日


司法院資訊處製作；財團法人民間司法改革基金會備份。
